【裁判字號】    98,簡,34
【裁判日期】    981208
【裁判案由】    損害賠償
【裁判全文】
臺灣臺中地方法院民事判決                98年度簡字第34號
原      告  乙○○
訴訟代理人  甲○○
被      告  丙○○
訴訟代理人  方文獻律師
上列當事人間請求損害賠償事件，經本院改行簡易訴訟程序（原
案號：98年度訴字第1062號），本院於民國98年11月12日言詞辯
論終結，判決如下：
    主  文
原告之訴及假執行之聲請均駁回。
訴訟費用由原告負擔。
    事實及理由
甲、程序事項：
一、按起訴狀送達後，原告不得將原訴變更或追加他訴，但請求
    之基礎事實同一或擴張或減縮應受判決事項之聲明者，不在
    此限。民事訴訟法第255條第1項第2款、第3款定有明文。本
    件原告起訴原依據民法第184條、第191條等規定請求被告給
    付新台幣（下同）575,000元。於98年6月18日言詞辯論時更
    正主張其乃依租賃契約不完全給付之債務不履行規定請求被
    告給付，非依侵權行為請求。於98年10月8日言詞辯論時又
    更正其請求權基礎為民法第184條、第191條規定。再於98年
    11月6日具狀減縮請求金額為460,400元。另於98年11月16日
    具狀陳明其請求被告給付懲罰性賠償金之依據為消費者保護
    法第51條。查原告上開請求核屬基於同一基礎事實，且為減
    縮應受判決事項之聲明，核諸首揭規定，自無不合，應予准
    許。
二、又原告減縮聲明後，其請求金額在50萬元以下，爰依民事訴
    訟法第427條第1項規定及同一地方法院適用簡易程序審理事
    件事務分配辦法第4條第1項規定改行簡易程序，合先敘明。
乙、實體事項：
一、原告起訴主張：
(一)、被告於民國96年9月2日起，將位於台中市○區○○路301巷
    42-1號之房屋及其地下室（下稱系爭地下室）之車位出租予
    原告，車位部分每月租金為新台幣（下同）1,000元，被告
    已預收97年5月1日起至97年7月31日止之車位租金，共計3,
    000元。於97年7月17日晚間（是日及同月18日卡玫基颱風來
    襲），原告因擔心地下室抽水機問題而電話告知被告先生回
    來修理看顧，然被告先生卻以人在國外及不可能淹水為由拒
    絕。翌日，系爭地下室旋因無合法消防設施及抽水失靈，造
    成地下室嚴重淹水，原告所有之車牌號碼4951-UR賓士敞篷
    汽車（下稱系爭車輛）及同層停放於系爭地下室之車輛均遭
    滅頂。系爭車輛因該地下室淹水，原告已支出修理費用共計
    新台幣（下同）225,200元，惟被告以雨勢過大等理由拒不
    給付，而其不知附近1公里內大廈是皆無淹水情事，中央及
    台中市政府防颱報案中心亦無系爭地下室之淹水報案紀錄，
    且由中華民國TDB防災颱風資料庫之文件可資證明台中市經
    多數強颱豪雨，本區並無淹水情事，是颱風雨勢與系爭地下
    室淹水之間並無直接或間接之因果關係，而實為系爭地下室
    並無合格之排水設施及未及時啟用之人為疏失所致，本件被
    告並未盡避免他人損害或告知危害急迫之義務，且更未盡定
    期保養機電、消防公安之相當注意義務，從而，本件被告確
    有過失。本件損害發生之起因既係系爭地下室抽水馬達未能
    及時啟用及消防公安未合格無法緊急應變及阻擋溢水所致，
    而被告為系爭房屋之管理人及車位出租人，自對上開問題負
    有維護修繕之責，為此，爰依民法第184條第1項、第2項及
    第191條之規定，請求被告賠償原告所受修理系爭車輛之損
    害225,200元及1萬元之修車鑑定費用。
(二)、次按消費者保護法第51條規定「依本法所提之訴訟，因企業
    經營者之故意所致之損害，消費者得請求損害額三倍以下之
    懲罰性賠償金；但因過失所致之損害，得請求損害額一倍以
    下之懲罰性賠償金。」。本件被告整棟樓層有百餘戶之房屋
    出租，地下室整層車位出租，應屬消費者保護法所稱之企業
    經營者，理應提供具有較專業水準之安全設施及告知車主之
    責任，詎其有上開過失，造成原告損害，原告亦得依上開規
    定請求以修理系爭車輛之損害225,200元計算1倍之懲罰金。
    綜上，原告得請求被告賠償原告所受修理系爭車輛之損害
    225, 200元、1倍之懲罰金225,200元及1萬元之修車鑑定費
    用，合計460,400元。
(三)、並聲明：被告應給付原告460,400元。並願供擔保，請准宣
    告假執行。
二、被告則以：
(一)、系爭停車位每月租金僅1,000元，且依被告同期之房屋租賃
    契約書亦載明「停車位每車位月1,000（只提供車位不負保
    管之責）」，是以費用相當性而論，應僅係提供停車位供其
    停放系爭車輛而已，而不應負保管系爭車輛之責。又系爭地
    下室淹水造成車輛受損之情形，乃肇因於97年7 月17日、18
    日卡玫基颱風來襲，該颱風雨量超大，半天降雨即逾500毫
    米，造成台中市區○○○○○道路崩塌、溪水暴漲、橋樑斷
    裂、數萬車輛泡水等災害，係屬不可抗力之天災。縱於該日
    系爭地下室淹水造成原告所有之系爭車輛受損，惟仍屬不可
    抗力之原因所致，被告並無故意或過失造成原告之損害，被
    告自不負損害賠償責任。至於原告所指消防設施不合格之部
    分，惟依台中市消防局改善通知書所載「出口燈未設、避難
    方向指示燈未設、緩降機未設」之缺失，均與系爭車輛淹水
    無關。又地下室抽水馬達僅係抽吸排放地下室污水之設備，
    對此不可抗力之天災亦無法防免淹水。再者，依消防局所提
    供資料顯示，確實該區域當時有大範圍淹水之情形，未報案
    登載之住戶並非表示沒有淹水，本件原告之請求實無依據等
    語資為抗辯。
(二)、並聲明：原告之訴駁回。如受不利判決，願供擔保，請准宣
    告免為假執行。
三、本件經整理並簡化兩造不爭執事項如下，且有系爭房屋、車
    位租賃合約書、台中縣汽車保養商業同業公會鑑定報告書等
    件為據，堪信屬實，本院採為判決之基礎，合先敘明：
  1.被告於97年5月1日起至97年7月31日止，將位於臺中市○區
    ○○路301巷42-1號地下室之車位，出租予原告，每月租金
    1,000元，預收97年5到7月共3,000元。
  2.於97年7月17日（是日及同月18日為卡玫基颱風來襲），上
    開地下室淹水，造成原告所有之車號UR4951車輛泡水滅頂。
  3.經鑑定後，原告上開車輛之修復費用為120100元。
  4.對於兩造所提證物之真正均不爭執。
四、從而，本件兩造爭執重點在於：1.原告主張依民法第184條
    第1項、第2項、民法第191條，被告應負賠償責任，是否有
    理由？2.如被告應負賠償責任，原告得否依消費者保護法第
    51條規定請求以修理系爭車輛之損害225,200元計算1倍之懲
    罰金？茲析述如下：
(一)、按「因故意或過失，不法侵害他人之權利者，負損害賠償責
    任。故意以背於善良風俗之方法，加損害於他人者亦同。違
    反保護他人之法律，致生損害於他人者，負賠償責任。但能
    證明其行為無過失者，不在此限。」民法第184條定有明文
    。次按「土地上之建築物或其他工作物所致他人權利之損害
    ，由工作物之所有人負賠償責任。但其對於設置或保管並無
    欠缺，或損害非因設置或保管有欠缺，或於防止損害之發生
    ，已盡相當之注意者，不在此限。前項損害之發生，如別有
    應負責任之人時，賠償損害之所有人，對於該應負責者，有
    求償權。」民法第191條亦定有明文。而「損害賠償之債，
    以有損害之發生及有責任原因之事實，並二者之間，有相當
    因果關係為成立要件。故原告所主張損害賠償之債，如不合
    於此項成立要件者，即難謂有損害賠償請求權存在。」、「
    侵權行為所發生之損害賠償請求權，以有故意或過失不法侵
    害他人權利為其成立要件，若其行為並無故意或過失，即無
    賠償之可言」最高法院亦分別著有48年台上字第481號、54
    年台上字第1523號判例可資參照。
(二)、原告主張97年7月17日晚間，原告因擔心地下室抽水機問題
    而電話告知被告先生請回來修理看顧，然被告先生卻以人在
    國外及不可能淹水為由拒絕。翌日，系爭地下室旋因無合法
    消防設施及抽水失靈，造成地下室嚴重淹水，原告所有之系
    爭車輛及同層停放於系爭地下室之車輛均遭滅頂。因附近1
    公里內大廈是皆無淹水情事，中央及台中市政府防颱報案中
    心亦無系爭地下室之淹水報案紀錄，且由中華民國TDB防災
    颱風資料庫之文件可資證明台中市經多數強颱豪雨，本區並
    無淹水情事，是颱風雨勢與系爭地下室淹水之間並無直接或
    間接之因果關係，而實為系爭地下室並無合格之排水設施及
    未及時啟用地下室抽水馬達、阻擋溢水之人為疏失所致，被
    告並未盡避免他人損害或告知危害急迫之義務，且更未盡定
    期保養機電、消防公安之相當注意義務，因認被告確有過失
    ，而應依民法第184條第1項、第2項、第191條及消費者保護
    法第51條之規定，負損害賠償責任等語。惟依前開說明，原
    告仍應就被告對其所受損害之發生及有責任原因之事實，並
    二者之間，有相當因果關係等成立要件，負積極證明之責。
    而被告亦得舉證證明其對於其所有之建築物或工作物之設置
    或保管並無欠缺，或損害非因設置或保管有欠缺，或於防止
    損害之發生，已盡相當之注意，據以主張免責。經查：1.被
    告辯稱系爭停車位每月租金僅1,000元，且依被告同期之房
    屋租賃契約書亦載明「停車位每車位月1, 000（只提供車位
    不負保管之責）」，其係提供停車位供其停放系爭車輛而已
    ，而不應負保管系爭車輛之責等語，有其提出之兩造之停車
    位租賃契約及被告所提同期之房屋租賃契約書一份在卷可稽
    ，本院觀之兩造合約之內容，及原告承租被告車位所支付之
    對價，尚難課以被告對原告所有系爭車輛應負保管責任。2.
    原告主張被告具有消防、排水設施不合格，及未盡定期保養
    機電、消防公安之過失等語，並提出臺中市消防局回函（原
    證二）為證，然依卷附台中市消防局在系爭地下室淹水後，
    於97年8月3日前往檢查之改善通知書所載系爭地下室所屬大
    樓有「出口燈未設、避難方向指示燈未設、緩降機未設」之
    缺失（本院卷第33頁），然上開消防設備之缺失，尚難認與
    造成系爭車輛淹水之損害攸關，原告亦未再具體指稱證明被
    告係因何種消防、排水、機電設施不合格而導致其受有本件
    損害，是尚難僅以系爭地下室有淹水情事，遽以論斷被告應
    具有消防、排水設施不合格，及未盡定期保養機電、消防公
    安之過失。3.又原告主張被告有未及時啟用抽水馬達及被告
    有未盡避免他人損害或告知危害急迫之義務等語。然原告對
    於被告有何未及時啟用抽水馬達之過失，及該過失與原告所
    受之損害具有因果關係乙節，並未具體證明；次參原告自陳
    於97年7月17日晚間，其因擔心地下室抽水機問題而電話告
    知被告先生請其回來修理看顧等語，顯然原告對於是日卡玫
    基颱風來襲，豐沛之降雨，有可能導致系爭地下室淹水乙情
    知之甚詳，自難認被告有未盡避免他人損害或告知危害急迫
    義務之違反，因而導致原告損害。4.被告辯稱系爭地下室淹
    水造成車輛受損之情形，乃肇因於97年7月17日、18日卡玫
    基颱風來襲，該颱風雨量超大，半天降雨即逾500毫米，造
    成台中市區○○○○○道路崩塌、溪水暴漲、橋樑斷裂、數
    萬車輛泡水等災害，係屬不可抗力之天災等語，有其提出之
    中央氣象局臺中氣象站逐時氣象資料、97年7月19日自由時
    報報導台中市市區因卡玫基颱風來襲造成市區淹水數萬車泡
    湯之剪報影本，以及系爭地下室所在里臺中市南區積善里里
    長所出具「於民國97年7月卡玫基颱風時，居住地與忠明南
    路以南之興大路、興大路307巷、316巷、350巷、370巷、
    396 巷、432巷等多處民宅、房屋皆有淹水造成損失屬實」
    之證明書等件為證。雖原告以里長證明發放浮濫不足採信，
    並提出其自行向附近之住商不動產業者函詢位於臺中市○區
    ○○○路與忠明南路之大城大英國建案完工後未曾因水患造
    成地下室淹水情事之函一份佐證其說。然本院依被告聲請向
    臺中市消防局查詢系爭地下室所在附近有無因卡玫基颱風造
    成大樓地下室淹水之大樓資料，該局函覆：「本市卡玫基颱
    風災害應變中心」一及開設期間（7月17日15時至7月19日18
    時），受理興大路301巷附近之淹水案件，計有興大路350巷
    、興大路396巷及興大路410號等3件，有該局98年10月26日
    消救字第0980018005號函在卷足參（本院卷第98頁），是依
    上開消防局回函與里長證明書內容對照以觀，難謂上開里長
    證明書之發放有浮濫發放不實之情，是綜合上開客觀資料，
    被告辯稱系爭地下室淹水當日卡玫基颱風來襲，該颱風雨量
    超大，造成台中市區範圍淹水、數萬車輛泡水等災害，被告
    並無故意或過失，毋須對原告負上開損害賠償責任等語，要
    非全然無稽，堪可採信。5.又原告既無從積極證明被告具有
    過失責任，其另依消費者保護法第51條規定，主張被告因其
    過失，造成原告損害，請求被告給付以修理系爭車輛之損害
    225,200元計算1倍之懲罰金，亦屬無據。
(三)、綜上，本件被告之抗辯堪可採信，而原告對於被告就其所受
    損害之發生及有責任原因之事實，並二者之間，有相當因果
    關係等成立要件，及被告具有過失責任等情，並未能積極舉
    證證明，尚無足採。從而，本件原告主張依民法第184條第1
    項、第2項及第191條、消費者保護法第51條規定，請求被告
    賠償原告所受修理系爭車輛之損害225,200元、1倍之懲罰金
    225, 200元及1萬元之修車鑑定費用，合計460,400元，為無
    理由，應予駁回。又其訴既經駁回，其假執行之聲請即失所
    依據，應併予駁回。
五、本件事證已臻明確，兩造其餘攻擊防禦方法及所舉證據，經
    審酌結果，與本件判決結論均無影響，爰不一一論述，附此
    敘明。
六、訴訟費用負擔之依據：民事訴訟法第78條。
中    華    民    國    98    年    12    月    8     日
                  民事第四庭          法  官  洪堯讚
一、右為正本係照原本作成。
二、如不服本判決，應於判決送達後20日內，向本院提出上訴狀
    。（須按他造當事人之人數附繕本）。
三、提起上訴，應以上訴狀表明(一)對於第一審判決不服之程度，
    及應如何廢棄或變更之聲明，(二)上訴理由（民事訴訟法第
    441條第1項第3款、第4款），提出於第一審法院。
中    華    民    國    98    年    12    月    8     日
                                      書記官


司法院資訊處製作；財團法人民間司法改革基金會備份。
